臺灣臺北地方法院民事判決　　　　　　　100年度訴字第570號
原　　　告　聯邦商業銀行股份有限公司
法定代理人　李憲章
訴訟代理人　黃錦芳
被　　　告　林新富
上列當事人間請求清償借款事件，本院於中華民國100 年3 月21
日言詞辯論終結，判決如下：
    主    文
被告應給付原告新臺幣壹佰捌拾伍萬肆仟肆佰陸拾貳元，及自民
國九十四年十月一日起至清償日止，按年息百分之九點五計算之
利息，並自民國九十四年十一月二日起至清償日止，逾期在六個
月以內者，按上開利率百分之十，逾期超過六個月者，按上開利
率百分二十計算之違約金。
原告其餘之訴駁回。
訴訟費用由被告負擔百分之九十五，餘由原告負擔。
    事實及理由
一、按當事人得以合意定第一審管轄法院，但以關於由一定法律
    關係而生之訴訟為限，前項合意，應以文書為之，民事訴訟
    法第24條定有明文。查依兩造所簽訂之借據之其他約定事項
    第12條之約定，合意以本院為第一審管轄法院，有上述約定
    在卷可稽，故本院自有管轄權，合先敘明。
二、原告起訴主張：被告前於民國84年4 月15日向原告申貸金額
    新台幣（下同）444 萬元及54萬元，約定按月平均攤還本息
    ，利息及違約金之計算方式詳如附表所示。嗣被告未依約還
    款，經原告依約定書第5 條規定，主張被告已喪失期限利益
    ，一切債務視為全部到期，應負清償之責，經原告持對被告
    所核發之拍賣抵押物裁定（台灣板橋地方法院86年度拍字第
    1108號裁定），向台灣板橋地方法院就被告所有位於新北市
    ○○區○○街46號6 樓之房地聲請執行拍賣，於88年9 月拍
    定受償，惟尚不足受償本金1,854,462 元，及至清償日止應
    負之利息、違約金。並聲明：被告應給付原告1,854,462 元
    ，及自88年9月10日起至清償日止，按年息百分之9.5％計算
    之利息，及自88年10月11日起至清償日止，逾期在6 個月以
    內者，按上開利率10％，逾期超過6 個月者，按上開利率20
    ％計算之違約金。
三、被告則抗辯以：原告對被告請求之本金金額計算不正確，利
    息的請求權亦僅有5 年，不應自88年起算，約定違約金也過
    高等語。並答辯聲明：原告之訴駁回。
四、得心證之理由
（一）原告主張被告尚欠其本金1,854,462 元一節，為被告所爭
      執，辯稱：原告主張之本金金額計算不正確云云。查，原
      告主張其持台灣板橋地方法院86年度拍字第1108號對被告
      拍賣抵押物之裁定，就被告所有位於新北市○○區○○街
      46號6 樓之房地聲請執行拍賣，於88年9 月拍定受償，惟
      尚不足受償本金1,854,462 元，及至清償日止應付之利息
      、違約金，向被告請求之本金是依照台灣板橋地方法院87
      年執字第17514 號分配表不足額之部分計算等語，並提出
      台灣板橋地方法院民事執行處通知及同院民事執行處87年
      執字第17514 號強制執行金額計算書分配表為證，是原告
      請求被告清償積欠之本金1,854,462 元，尚非無據，故被
      告空言爭執，洵無足採。
（二）又按「利息、紅利、租金、贍養費、退職金及其他1 年或
      不及1 年之定期給付債權，其各期給付請求權，因5 年間
      不行使而消滅。」、「時效完成後，債務人得拒絕給付。
      」，民法第126 條、第144 條第1 項分別定有明文。本件
      被告抗辯稱：利息的請求權僅有5 年，原告不應向被告請
      求自88年起算之利息一情；查本件借款之利息請求權部分
      ，依民法第126 條規定5 年間不行使而消滅，原告自88年
      聲請拍賣抵押物實行分配後，迄至99年10月1 日方提起本
      件訴訟，請求被告給付系爭借款自88年9 月10日至清償日
      止之遲延利息，因被告已就系爭借款利息部分爰引時效抗
      辯，就罹於5 年時效部分之利息自得拒絕給付，則原告就
      系爭借款僅得請求起訴前5 年即94年10月1 日起至清償日
      止之利息，逾此範圍外之利息請求，則屬無據，本應准許
      。
（三）此外，被告辯稱違約金過高云云。然衡諸常情，一般人向
      銀行為消費借貸時，銀行本會收取利息以為借用金錢期間
      之對價，而利息數額之多寡當會依借貸本金之數額而定，
      乃屬當然，自不得因己身借用龐大數額之本金，致須隨之
      繳付較高數額之利息，遽認銀行已受有利息利益，便不得
      依情況另收取性質相異之違約金；且原告請求如附表所示
      之利息及違約金，利息利率最高為8.25％，而違約金部分
      ，如逾期在6 個月以內，按前開利率10％計付（即0.825
      ％）；逾期超過6 個月，則按前開利率20％計付（即1.6
      5％）。準此，利息加違約金之週年利率至多為9.9％（計
      算式：利息利率8.25％＋逾期超過6 個月之違約金利率1.
      65％＝9.9％），尚未逾民法第205 條規定最高週年利率
      百分之20之限制，難認本件約定之違約金有過高之情事，
      況被告亦未指明違約金何以過高之事由，參上開說明，被
      告違約金過高之抗辯，實不可採。
五、綜上所述，原告依據消費借貸契約請求被告給付本金1,854,
    462 元，及自94年10月1 日起至清償日止，按年息9. 5％計
    算之利息，並自94年11月2 日起至清償日止，逾期在6 個月
    以內者，按上開利率10％，逾期超過6 個月者，按上開利率
    20％計算之違約金，為有理由，應予准許，但利息部分因94
    年10月1 日前之利息已罹於民法第126 條之5 年消滅時效之
    規定，被告並提出時效抗辯，則逾此範圍之請求，則為無理
    由，應駁回之。
六、本件事證已臻明確，兩造其餘攻擊、防禦方法及所為之立證
   ，經核與判決之結果不生影響，毋庸逐一論述，併予敘明。
七、據上論結，本件原告之訴為一部有理由，一部無理由，依民
    事訴訟法第79條，判決如主文。
中    華    民    國   100    年    3     月    31    日
                  民事第四庭  法  官  陳靜茹
以上正本係照原本作成。
如對本判決上訴，須於判決送達後20日內向本院提出上訴狀。
如委任律師提出上訴者，應一併繳納上訴審裁判費。
中    華    民    國   100    年    3     月    31    日
                              書記官  鄭雅雲